【裁判字號】    89,上易,98
【裁判日期】    890125
【裁判案由】    傷害
【裁判全文】
臺灣高等法院刑事判決                              八十九年度上易字第九八號
    上  訴  人  臺灣桃園地方法院檢察署檢察官
    上  訴  人
    即  被  告  乙○○
    選任辯護人  蕭介生
右上訴人因被告傷害案件，不服臺灣桃園地方法院八十八年度易字第一八○○號，中
華民國八十八年十一月九日第一審判決（起訴案號：臺灣桃園地方法院檢察署八十八
年度偵字第一○四七號）提起上訴，本院判決如左：
        主  文
原判決撤銷。
乙○○傷害人之身體，處有期徒刑壹年肆月。
扣案之殺豬刀一支沒收。
        事  實
一、乙○○於民國（下同）八十八年六月四日晚上八時三十許，在桃園縣楊梅鎮富岡
    里十四鄰三五魚池，與甲○○因挖井糾紛發生爭執，進而互毆，乙○○竟基於普
    通傷害之故意，折返其駕駛之小貨車上取出其所有之殺豬刀，乘甲○○不備由其
    背後，剌傷甲○○背部、左臀部各一刀，致乙○○受有左臀部穿剌傷長五公分深
    十二公分併左側坐骨神經完全斷裂、左背穿剌傷長七公分之傷害。乙○○於刺傷
    甲○○後，於有偵查犯罪權限機關未發覺犯罪前，自行前往桃園縣警察局楊梅分
    局富崗派出所向值班警員自首刺傷甲○○之情，進而接受本件裁判。
二、案經甲○○告訴由桃園縣警察局楊梅分局報告臺灣桃園地方法院檢察署檢察官偵
    查起訴。
        理  由
一、訊據上訴人即被告乙○○坦承右揭時地持刀刺傷告訴人之情不諱，然否認有傷害
    之故意，辯稱：案發當時係告訴人先毆打伊，伊折返貨車上取殺豬刀是為了自衛
    ，不意於扭打中不慎傷及告訴人，絕非故意持刀刺傷告訴人云云。惟查右揭事實
    迭據告訴人於警偵訊、原審及本院審理時指證綦詳，並經證人陳秋桐於警訊時證
    陳在卷，另有診斷證明書一紙附卷。又依卷附診斷證明書所載可知告訴人傷勢二
    處殆集中於身體後方之背臀部，核與告訴人指訴之傷害情節相符，再參以只是扭
    打翻滾不慎為殺豬刀所傷，其傷口之深度，應不致達七公分、十二公分，故由傷
    口深度觀察，亦足徵告訴人背、臀部之傷勢，係他人持刀由外用力刺入所致；況
    被告特地伊折返貨車上拿取殺豬刀，以對付赤手空拳之告訴人，其有以刀殺傷告
    訴人之犯罪故意，甚為灼然。被告所辯：伊係為了自衛，未持刀故意刺傷告訴人
    ，而係扭打翻滾中所致云云，應屬飾詞卸責，殊無可信。此外，復有殺豬刀一支
    扣案足佐，事證明確，被告犯行，堪予認定。
二、核被告所為係犯刑法第二百七十七條第一項之傷害罪，檢察官循告訴人狀請上訴
    意旨雖指被告所犯應為重傷罪云云，惟查被害人甲○○雖於受傷後迄今行動不能
    自如，但仍能不需藉助柺杖而行走，其左肢雖功能減衰，尚未至完全毀敗，縱令
    此種減衰具有不治或難治之情形，仍不能遽依重傷論科（最高法院二十五年上字
    第四六八○號判例參照）。又查：被告於刺傷甲○○後，於有偵查犯罪權限機關
    未發覺犯罪前，自行前往桃園縣警察局楊梅分局富崗派出所向值班警員自承刺傷
    被害人之情，業據證人即富崗派出所警員莊瑞峰於原審到庭結證屬實，為對於未
    發覺之犯罪自首接受裁判，應依刑法第六十二條前段規定，減輕其刑。被害人甲
    ○○雖稱其報案在先，但其報案內容如何不明，據其稱是講發生命案，未言及犯
    人係何人，復查無其他任何證據證明在被告自首以前警方已事先知被告即為犯人
    ，是被害人指被告不能認係自首云云，並無可取。
三、原審予以論科，固非無見，惟查：原判決所量之刑並不得易科罰金，乃原判決論
    結欄竟引用刑法第四十一條、罰金罰鍰提高標準條例第二條關於易科罰金之規定
    ，又沒收扣案之殺豬刀一支，而漏引刑法第三十八條第一項第二款，均有疏誤。
    檢察官上訴意旨指被告犯重傷及非自首，及被告上訴意旨否認飾卸犯罪，雖均無
    可取，但原判決既有可議即無可維持，自應撤銷改判。爰審酌被告持刀公然行兇
    ，犯罪手段兇殘，有害社會治安，且被害人受傷甚為嚴重，至今不良於行，而被
    告犯罪後猶飾詞諉卸，又未與被害人達成和解，態度不佳等一切情狀，及檢察官
    對其不利之上訴，加重量處如主文所示之刑。
四、扣案之殺豬刀一支，係被告所有，業據其自承在卷，為供其犯罪所用之物，應依
    法宣告沒收。
據上論斷，應依刑事訴訟法第三百六十九條第一項前段、第三百六十四條、第二百九
十九條第一項前段、刑法第二百七十七條第一項、第六十二條前段、第三十八條第一
項第二款、罰金罰鍰提高標準條例第一條前段，判決如主文。
本案經檢察官蔡日昇到庭執行職務。
中    華    民    國    八十九    年       二       月      二十五      日
                          臺灣高等法院刑事第十二庭
                              審判長法  官  劉  景  星
                            法  官  陳  博  志
                                    法  官  陳  志  洋
右正本證明與原本無異。
被告不得上訴。
檢察官如不服本判決應於收受送達後十日內向本院提出上訴書狀，其未敘述上訴之理
由者並得於提起上訴後十日內向本院補提理由書（均須按他造當事人之人數附繕本）
。
                                    書記官  顧倪 淑 貞
中    華    民    國    八十九    年       二       月      二十九      日
附錄：本案論罪科刑法條全文
刑法第二百七十七條
傷害人之身體或健康者，處三年以下有期徒刑，拘役或一千元以下罰金。
犯前項之罪，因而致人於死者，處無期徒或七年以上有期徒刑，致重傷者，處三年以
上、十年以下有期徒刑。


司法院資訊處製作；財團法人民間司法改革基金會備份。
